【裁判字號】    97,訴,1218
【裁判日期】    970731
【裁判案由】    毒品危害防制條例
【裁判全文】
臺灣臺北地方法院刑事判決              97年度訴字第1218號
公  訴  人  臺灣臺北地方法院檢察署檢察官
被      告  甲○○
上列被告因毒品危害防制條例案件，經檢察官提起公訴（97年度
毒偵字第1278號），被告於準備程序就被訴事實為有罪之陳述，
經告以簡式審判程序之意旨，並聽取檢察官、被告之意見後，經
本院合議庭裁定改行簡式審判程序，判決如下：
    主  文
甲○○施用第一級毒品，累犯，處有期徒刑壹年肆月，扣案之第
一級毒品海洛因壹包（實秤淨重零點零肆肆零公克，驗餘淨重零
點零零伍柒公克，含其包裝袋壹個）沒收銷燬之。
    事實及理由
一、本件被告甲○○所犯非死刑、無期徒刑或最輕本刑為3 年以
    上有期徒刑之罪，亦非高等法院管轄第一審之案件，且被告
    於本院審理時，就被訴事實為有罪之陳述，經告以簡式審判
    程序之旨，並聽取檢察官、被告之意見後，經本院合議庭裁
    定由受命法官獨任進行簡式審判程序，是本件之證據調查，
    依刑事訴訟法第273 條之2 、第159 條第2 項前段規定，不
    受同法第159 條第1 項、第161 條之2 、第161 條之3 、第
    163 條之1 及第164 條至第170 條規定之限制；另依同法第
    310 條之2 準用同法第454 條之規定，製作略式判決書，依
    法僅需記載犯罪事實、證據名稱及應適用之法條，並得以簡
    略方式為之，如認定之犯罪事實、證據及應適用之法條，與
    檢察官聲請簡易判決處刑書或起訴書之記載相同者，得引用
    之，合先敘明。
二、本件犯罪事實及證據，均引用檢察官起訴書（如附件）所載
    ，並就事實部分補充被告前因違反肅清煙毒條例案件，經臺
    灣臺南地方法院判處有期徒刑3 年2 月，上訴後經臺灣高等
    法院臺南分院以77年度上訴字第2277號判決駁回上訴確定；
    嗣又因違反肅清煙毒條例、偽造文書等案件，經本院78年度
    訴字第2121號判決判處有期徒刑3 年10月、7 月，應執行有
    期徒刑4 年2 月確定，上開2 案件自民國78年11月3 日起合
    併執行，於82年7 月10日因縮短刑期假釋出監；惟其於假釋
    期間，另因施用毒品違反肅清煙毒條例案件，經本院82年度
    訴字第3371號判決判處有期徒刑3 年6 月確定，自83年1 月
    21日起與前開2 案件之殘刑3 年4 月19日接續執行，於85年
    3 月8 日縮短刑期假釋出監；惟其仍不知悔改，再於假釋期
    間因施用毒品違反肅清煙毒條例案件，經本院86年度訴字第
    148 號判決判處有期徒刑3 年10月，上訴後經臺灣高等法院
    以86年度上訴字第3983號判決撤銷，惟仍改判有期徒刑3 年
    10月確定，自87年5 月9 日起與前開案件之殘刑4 年5 月8
    日接續執行，迄91年11月18日第3 度假釋出監，假釋付保護
    管束期滿日期為95年8 月11日；詎其於第3 度假釋出監後，
    仍不知悔改，復於假釋期間之92年8 月間，再因連續施用第
    一級毒品案件，經本院93年度訴字第122 號判決判處有期徒
    刑1 年4 月確定，自93年8 月19日起與前開案件之殘刑3 年
    8 月24日接續執行，於96年11月6 日因縮刑執行完畢出監；
    另其於86年9 月至87年5 月之假釋期間，因施用毒品案件，
    經本院86年度訴字第2650號、87年度易字第1200號裁定送觀
    察、勒戒後，因有繼續施用毒品之傾向，經本院於87年8 月
    19日以同案號裁定令入戒治處所施以強制戒治1 年，嗣經本
    院於88年3 月11日裁定停止戒治，所餘戒治期間付保護管束
    ，於88年3 月23日停止其戒治處分出所，保護管束期間迄88
    年11月29日屆滿未遭撤銷，視為已強制戒治執行完畢，並經
    本院於89年4 月6 日以86年度訴字第2650號、87年度易字第
    1200號判決免刑確定；及其本件係另基於施用第一級毒品海
    洛因之犯意，於97年3 月25日上午10時許，在臺北市萬華區
    河濱公園之公廁內，以注射針筒裝海洛因摻水後，以針筒注
    射於左手臂之方式，施用第一級毒品海洛因1 次；另被告本
    件為警查獲後，經其同意採集其尿液送請台灣尖端先進生技
    醫藥股份有限公司以「酵素免疫分析法」及「氣相層析質譜
    儀」檢驗結果，呈嗎啡（濃度：2650ng/ml） 陽性反應（實
    驗室檢體編號：第AC33222 號，見臺灣臺北地方法院檢察署
    97年度毒偵字第1278號卷第45頁所附該公司於97年4 月7 日
    出具之濫用藥物檢驗報告）；證據部分則補充被告於本件97
    年7 月25日審理期日之自白（見本院卷第49至52頁），及臺
    北市政府警察局偵辦毒品案件尿液檢體委驗單（尿液檢體編
    號：第020722號，見上開偵查卷第48頁）。
三、按毒品危害防制條例係於92年7 月9 日修正公布，自93年1
    月9 日起施行。修正後已刪除2 犯及3 犯之規定，一改修法
    前繁雜之處遇程序，僅將施用毒品者簡化區分為初犯、再犯
    ，並認施用毒品者係屬病患性犯人，以觀察、勒戒戒除其身
    癮，並以強制戒治去除其心癮。經觀察、勒戒或強制戒治執
    行完畢釋放後，若係5 年後再犯該條例第10條施用毒品罪者
    ，與同條例第20條第1 項、第2 項關於「初犯」之處理方式
    相同，檢察官應先聲請法院裁定令被告入勒戒處所觀察、勒
    戒，並視有無繼續施用毒品傾向，決定應予釋放、為不起訴
    之處分，或應聲請法院裁定令入勒戒處所強制戒治；若係5
    年內再犯同條例第10條之施用毒品罪者，依同條例第23條第
    2 項規定，檢察官應依法追訴。觀諸該條例第20條第3 項之
    修正理由：「觀察、勒戒或強制戒治5 年後再犯者，顯見前
    所實施之觀察、勒戒或強制戒治已足以遮斷其施用毒品之癮
    ，為期自新及協助其戒除毒癮，對此5 年後再犯者，爰明定
    仍適用初犯之規定，先經觀察、勒戒、強制戒治之程序。」
    及同條例第23條第2 項之修正理由：「為配合簡化施用毒品
    犯之刑事處遇程序，並鑑於經觀察、勒戒或強制戒治執行完
    畢釋放後5 年內再犯者，其再犯率甚高，原據以實施之觀察
    、勒戒及強制戒治既已無法收其實效，自應施以刑事處遇。
    」顯然如施用毒品者係前經觀察、勒戒或強制戒治等治療程
    序執行完畢5 年後，始再施用毒品之「初犯」，因前所執行
    之觀察、勒戒或強制戒治已足收戒除毒癮之效，自應重新執
    行觀察、勒戒或強制戒治等治療程序，並於治療程序執行完
    畢後，由檢察官為不起訴處分，毋庸對之追訴處罰；反之，
    在5 年內再犯之情形，因其先前所為治療程序顯未能收戒斷
    毒癮之效，且考量施用毒品者之再犯率偏高，乃簡化其刑事
    處遇程序，而逕予追訴處罰，不再施以治療程序。參酌上開
    立法理由，修正毒品危害防制條例就施用毒品者，祇於「初
    犯」及「5 年後再犯」二種情形，有其追訴條件之限制，即
    須於初犯經觀察、勒戒或強制戒治釋放後，5 年內均無施用
    毒品之行為，始能認其前所實施之觀察、勒戒或強制戒治已
    足遮斷毒癮，而得於5 年後再犯時，再予適用初犯之規定，
    重行觀察、勒戒等程序；倘5 年內已經再犯，被依法追訴處
    罰，縱其第3 次（或第3 次以上）施用毒品之時間在初犯釋
    放5 年以後，即與「5 年後再犯」之情形有別，且因已於「
    5 年內再犯」，顯見其再犯率甚高，原實施觀察、勒戒或強
    制戒治，已無法收其實效，而無5 年戒斷期之存在，自無再
    經觀察、勒戒及強制戒治之必要，應由檢察官逕行起訴，始
    符新法修正之本旨（最高法院95年度臺非字第59號、第65號
    判決意旨參照）。查本件被告前於86年9 月至87年5 月間，
    因施用毒品案件，經本院以86年度訴字第2650號、87年度易
    字第1200號裁定送觀察、勒戒後，因有繼續施用毒品之傾向
    ，經本院於87年8 月19日裁定令入戒治處所施以強制戒治1
    年，嗣經本院裁定停止戒治，所餘戒治期間付保護管束，於
    88年3 月23日停止其戒治處分出所，保護管束期間迄88年11
    月29日屆滿未遭撤銷，視為已強制戒治執行完畢；復於該強
    制戒治執行完畢後5 年內之92年8 月間，再因連續施用第一
    級毒品海洛因案件，經本院93年度訴字第122 號判決判處有
    期徒刑1 年4 月確定，於96年11月6 日縮刑執行完畢出監等
    情，有本院92年度訴字第122 號刑事判決及臺灣高等法院被
    告前案紀錄表等在卷（見上開偵查卷第52至54頁、本院卷第
    3 至18頁）可稽。是被告於前揭時、地，再犯本件施用第一
    級毒品之犯行，依上開說明，自與毒品危害防制條例第20條
    第3 項之規定僅得適用於「5 年後再犯」之情形不合，並無
    再經觀察、勒戒或強制戒治之必要，應逕行依法追訴處罰，
    則本件公訴人逕行起訴，並無不合。從而，被告本件施用毒
    品之犯行，事證明確，洵堪認定，應依毒品危害防制條例第
    23條第2 項之規定，依同條例第10條之規定論罪科刑。
四、另按海洛因係屬毒品危害防制條例第2 條第2 項第1 款規定
    之第一級毒品。是核被告所為，係犯毒品危害防制條例第10
    條第1 項之施用第一級毒品罪。被告於施用前後持有第一級
    毒品海洛因之低度行為，為其施用之高度行為所吸收，不另
    論罪。又被告前於92年8 月間因施用毒品案件，經本院93年
    度訴字第122 號判決判處有期徒刑1 年4 月確定，並自93年
    8 月19日起與其前開案件之殘刑3 年8 月24日接續執行，於
    96年11月6 日縮刑執行完畢出監，此有臺灣高等法院被告前
    案紀錄表在卷可稽，其於受前揭有期徒刑執行完畢後，5 年
    以內故意再犯本件有期徒刑以上之罪，應依刑法第47條第1
    項規定，論以累犯，加重其刑。爰審酌被告犯後雖坦承犯行
    ，態度尚可，並已自行至臺北市立聯合醫院昆明院區參加美
    沙冬替代療法治療，此有其所提該院美沙冬替代療法說明單
    1 件在卷可參（見本院卷第53頁），惟其前已數次因施用毒
    品觸法，經法院判處罪刑確定並執行完畢，或經本院裁定強
    制戒治執行完畢後，經本院判決免刑確定，仍未能戒絕，再
    犯本件施用第一級毒品海洛因之犯行，一再戕害自己身體健
    康，顯見其尚未杜絕毒癮，自制力不堅，殊無足取，及其素
    行、智識程度（國中肄業）、生活經驗、本案犯罪之動機、
    目的、手段、所生危害等一切情狀，酌情量處如主文所示之
    刑，以示懲儆。扣案之第一級毒品海洛因1 包（含包裝袋之
    實秤毛重0.2540公克，淨重0.0440公克，經取樣0.0383公克
    鑑驗用罄，驗餘淨重0.0057公克，見上開偵查卷第47頁）係
    屬查獲之第一級毒品，不問屬於被告與否，均應依毒品危害
    防制條例第18條第1 項前段規定，宣告沒收銷燬之，而扣案
    之上開海洛因包裝袋1 個，因與該海洛因毒品無法分離，爰
    併予宣告沒收銷燬。至於上開因鑑驗用馨之海洛因0.0383公
    克，既已因鑑驗用馨而不存在，自無庸諭知沒收銷燬，併此
    敘明。
據上論斷，應依刑事訴訟法第273 條之1 第1 項、第299 條第1
項前段、第310 條之2 、第454 條，毒品危害防制條例第10條第
1 項、第18條第1 項前段，刑法第11條前段、第47條第1 項，判
決如主文。
本案經檢察官陳清茂到庭執行職務。
中    華    民    國    97    年    7     月    31    日
                  刑事第十一庭  法  官  陳勇松
上正本證明與原本無異。
如不服本判決，應於判決送達後10日內，向本院提出上訴狀。
                                書記官  馬正道
中    華    民    國    97    年    7     月    31    日
附錄本案論罪科刑法條全文：
毒品危害防制條例第10條
施用第一級毒品者，處 6 月以上 5 年以下有期徒刑。
施用第二級毒品者，處 3 年以下有期徒刑。
附件：
臺灣臺北地方法院檢察署檢察官起訴書
                                    97年度毒偵字第1278號
被      告  甲○○  男  52歲（民國○○年○月○○日生）
                    國民身分證統一編號：Ｚ000000000號
                    住嘉義縣鹿草鄉豐稠村維新新村1號
上列被告因違反毒品危害防制條例案件，業經偵查終結，認應提
起公訴，茲敘述犯罪事實、證據並所犯法條如下：
    犯罪事實
一、甲○○前因施用第1 級毒品案件，經本署檢察官於民國92年
    12月8 日以92年度毒偵字第2020號提起公訴，並送強制戒治
    ，於93年8 月19日經臺灣臺北地方法院以93年訴字第122 號
    判處有期徒刑1 年4 月確定，竟不知悔改，於97年3 月23日
    上午10時，在臺北市萬華區河濱公園廁所內施用第1 級毒品
    海洛因，為警於97年3 月26日12時30分，在臺北市○○區○
    ○街與西園路2 段口前，盤檢查獲，並扣得甲○○持有之第
    1 級毒品海洛因1 包（淨重0.05公克）。
二、案經臺北市政府警察局萬華分局報告偵辦。
    證據並所犯法條
一、證據清單及待證事實
┌──┬──────────────┬─────────────────┐
│編號│證  據  名  稱              │待  證  事  實                    │
├──┼──────────────┼─────────────────┤
│ 一 │被告甲○○之供述            │坦承施用第1級毒品事實             │
│    │                            │                                  │
├──┼──────────────┼─────────────────┤
│ 二 │台灣尖端先進生技醫藥股份有限│被告有施用第1級嗎啡類毒品藥物之事 │
│    │公司濫用藥物檢驗報告        │實。                              │
│    │                            │                                  │
├──┼──────────────┼─────────────────┤
│ 三 │刑案資料查註紀錄表、全國施用│被告5年內再犯施用第1級毒品之事實。│
│    │毒品案件紀錄表各1紙、本署92 │                                  │
│    │年毒偵字第2020號起訴書、臺灣│                                  │
│    │臺北地方法院93年訴字第122號 │                                  │
│    │判決                        │                                  │
├──┼──────────────┼─────────────────┤
│ 四 │扣案海洛因1包及交通部民用航 │佐證被告確有施用第1級毒品事實。   │
│    │空局航空醫務中心毒品鑑定書  │                                  │
│    │                            │                                  │
└──┴──────────────┴─────────────────┘
二、核被告甲○○所為，係違反毒品危害防制條例第10條第1項
    之施用第1級毒品罪嫌。被告持有毒品行為，為施用行為所
    吸收，不另論罪。扣案毒品，請宣告沒收銷燬。
三、依毒品危害防制條例第23條第2 項、刑事訴訟法第251 條第
    1 項提起公訴。
    此   致
臺灣臺北地方法院
中    華    民    國    97    年    5     月    26    日
                              檢察官  邱舜韶
本件正本證明與原本無異
中    華    民    國    97    年    6     月    18    日
                              書記官  游啟輝


司法院資訊處製作；財團法人民間司法改革基金會備份。
